【裁判字號】    90,重訴,7
【裁判日期】    900607
【裁判案由】    殺人
【裁判全文】
臺灣高雄地方法院刑事判決                              九十年度重訴字第七號
    公  訴  人  臺灣高雄地方法院檢察署檢察官
    被      告  戊○○
    選任辯護人  柳聰賢
右列被告因殺人案件，經檢察官提起公訴（九十年度偵字第一０二七號），本院判決
如左：
    主  文
戊○○殺人，處有期徒刑拾貳年。褫奪公權柒年。
扣案優酪乳空瓶壹只沒收之。
    事  實
一、戊○○與江良慶係夫妻，雙方已結縭十三年餘，育有三名子女，嗣自民國八十七
    年左右兩人感情不睦即已分房而居。八十九年四月間因戊○○經常在外賭博，江
    良慶賦閒在家，二人更生怨隙，戊○○即有輕生及偶有殺害江良慶之念頭，而至
    附近農藥行購買一包杜邦萬靈納乃得農藥，藏放家中。九十年一月一日（起訴書
    誤載為八十九年一月一日）凌晨二時許，二人位於高雄縣阿蓮鄉○○路三四七號
    住處二樓之江良慶臥室，因不明原因起火，經通知高雄縣警察局消防警察隊前來
    處理後並未釀成災害，惟江良慶之母江郭金玉據報前來，與戊○○發生口角，江
    郭金玉離去後，戊○○仍氣憤難平，思及嫁予江良慶後，長期經濟困窘，時靠公
    婆接濟，深感屈辱，近來江良慶又一再要求戊○○回娘家索取金錢供其投資經營
    六合彩，一時忿恨難抑，竟萌生殺害江良慶之意圖。於同日上午五時許，外出購
    買優酪乳一瓶，遂基於殺人之犯意，於同日上午六時許，在其住處一樓廁所內，
    將前揭杜邦萬靈納乃得農藥四分之一包份量摻入優酪乳內，再端置一樓餐桌並勸
    江良慶飲用，即上三樓等待，未幾聽見江良慶步上二樓進入臥房之腳步聲後，於
    同日七時許，戊○○下樓察看，發現該瓶摻有杜邦萬靈納乃得農藥之優酪乳只剩
    空瓶，確定江良慶已飲用完畢，遂將該只優酪乳空瓶清洗後藏放於廚房之瓦斯筒
    後方，並將剩餘之杜邦萬靈納乃得農藥包置於平日外出攜帶之黑色皮包中，欲伺
    機湮滅證據。江良慶終因農藥中毒後，毒發身亡。戊○○待其子女醒來，於同日
    九時三十分許，遂帶三名子女離家交託給其姐己○○，心想遲早東窗事發只有自
    殺一途，乃至高雄縣阿蓮鄉○○路六五四號富田農藥行購買杜邦萬靈納乃得農藥
    一包、再至便利超商購買伯朗咖啡一罐後，騎機車至附近山區一間工寮內，燒燬
    上開黑色皮包內之證件、印章、存褶及前揭毒害江良慶剩餘之杜邦萬靈納乃得農
    藥包，即撕開於富田農藥行所購杜邦萬靈納乃得農藥包截角，將農藥摻入伯朗咖
    啡內，企圖自殺。惟放心不下三名子女，遂斷其輕生念頭。嗣於同日下午二時許
    ，江良慶之弟弟乙○○前往上址欲找江良慶卻無人回應，並見其門窗緊閉遂覺可
    疑，便由窗戶爬上二樓，見其兄江良慶已躺在浴室地板上，且已死亡多時，即報
    警請求相驗江良慶之屍體。檢察官於同年一月二日下午二時許，前往相驗後發覺
    有異，決定於次日解剖查明死因。戊○○則於一月二日下午六時四十分許，在有
    偵查犯罪職務之公務員發覺其犯罪前，向高雄市政府警察局三民第二分局警員自
    承殺人而自首，並接受裁判。於九十年一月二日晚間九時三十分許，經警於其上
    開住處扣得優酪乳空瓶一只。
二、案經高雄縣警察局湖內分局報請臺灣高雄地方法院檢察署檢察官偵查起訴。
    理  由
一、訊據被告戊○○對於右揭時、地以杜邦萬靈納乃得農藥摻入被害人飲用之優酪乳
    中，導致被害人毒發死亡之事實坦承不諱，並有優酪乳空瓶一只扣案足稽，該空
    瓶經送內政部警政署刑事警察局鑑驗，檢出農藥納乃得成分，復有該局九十年一
    月十二日刑鑑字第四六０九號鑑驗通知書一紙附卷可佐，而被害人江良慶經檢察
    官督同法醫師相驗結果，嘴唇黏膜有腐蝕痕跡，解剖發現食道有腐蝕，胃、十二
    指腸及腸道有出血現象，經抽血送請高雄醫學院作毒物學檢驗，檢驗結果血液內
    確有農藥成分，死亡原因為農藥中毒，此亦有相驗屍體證明書、驗斷書、勘驗筆
    錄、相片及法醫解剖紀錄報告在卷足憑。據此足認被告自白與事實相符。被告之
    故意殺人行為與被害人死亡間，有相當因果關係，事證明確，被告犯行洵堪認定
    。
二、查被告戊○○與被害人江良慶係夫妻，係家庭暴力防治法第三條所稱之家庭成員
    關係。核被告戊○○所為，係犯刑法第二百七十一條第一項之殺人罪，屬家庭暴
    力防治法第二條第二項之家庭暴力罪。次查被告犯罪後於有偵查權限之機關發覺
    前，即於九十年一月二日十八時四十分許至高雄市政府警察局三民第二分局向員
    警供承上開將杜邦萬靈納乃得農藥摻入優酪乳中讓江良慶飲用，使江良慶毒發死
    亡一事，業為被告所陳稱，復有高雄市政府警察局三民第二分局查獲刑事案件移
    辦單一紙附卷可按。嗣被告並自動接受裁判，所為符合刑法第六十二條前段關於
    自首規定，應依法減輕其刑。爰審酌被告與被害人係夫妻之親，竟不念被害人雖
    無業，仍在家幫忙煮飯，並非完全不顧家庭，家中經濟情況既入不敷出，被告仍
    在外賭博，約每星期二次、輸贏約二、三千元，業據被告自承在卷，因被告在外
    賭博，夫妻曾發生衝突，此亦經被告之公公丙○○陳明在卷，故被告對夫妻失和
    亦應負部分責任，況婆家始終幫忙被告一家人之生活開支、債務，亦為被告所不
    否認，並經被告之女丁○○證述無訛，被告不思及此，心中滿是對婆家、丈夫之
    怨念，終因丈夫履催其向娘家拿錢，又因火災事件受婆婆責罵下，一時氣憤萌生
    殺意，以農藥毒死被害人乃鑄此大錯，綜酌上述被告之犯罪動機、目的、犯罪所
    受之刺激、手段、生活狀況，被告智識程度非高、殺人之手段尚非兇殘、犯罪後
    坦承毒殺被害人之犯罪事實，尚有悔悟之心，參以被告事後，已見輕生之念頭，
    其已將農藥摻入咖啡中原欲服毒，此觀諸經警於上開工寮扣得已開封之農藥、加
    入農藥之咖啡自明，足見其已對其所為甚覺懊悔等一切情狀，量處如主文所示之
    刑。又斟酌被告所犯殺人罪之剝奪他人無可回復之寶貴生命之罪名性質，爰依刑
    法第三十七條第二項、第三項之規定，併宣告褫奪公權柒年。
三、扣案優酪乳空瓶一只，係供犯罪所用之物，且為被告所有，業據被告供明無誤，
    爰依刑法第三十八條第一項第二款之規定宣告沒收，另毒殺被害人之納乃得農藥
    業經燒燬而滅失，其餘扣案物則與本案無涉，均不諭知沒收，附此敘明。
四、告訴人雖以死者胃液經檢驗結果確有安眠藥成分，且經本院向台南奇美醫院函查
    江良慶之膽結石藥方中並無安眠藥及鎮靜劑成分，又消防隊員王銀城於本院調查
    中陳稱江良慶於救火當時神智異常。因認被告殺害被害人之動機，係其先以安眠
    藥迷昏被害人，而於九十年一月一日凌晨放火企圖製造失火燒死被害人詐領保險
    金不成後，恐被被害人揭穿其陰謀而下毒殺害被害人云云。然查：被害人之弟乙
    ○○於偵查中陳稱江良慶常向伊提及他頭會昏等語，是否被害人有服用安眠藥之
    習慣，亦無人知曉，況並無積極證據足以證明被告曾以安眠藥讓被害人服用；再
    者，依高雄縣警察局湖內分局檢送之火災原因調查報告書其上之記載，起火原因
    僅不排除以明火引燃之可能，並未進一步認定起火原因係經人放火所致，則火災
    原因既不明，亦無從推論被告有放火行為；又火災發生後，被害人並未因此與被
    告發生爭執，足見被害人並未懷疑被告放火，則告訴人質疑被告殺害被害人之動
    機，乃係臆測之詞，尚乏實據。至證人即富田農藥行之甲○○雖於警訊時及本院
    審理中均證稱被告係八十九年十二月三十一日向伊購買農藥乙節，惟被告否認，
    稱伊係案發當天上午去購買農藥要自殺，而證人店內每日客人來來往往，所記憶
    之時間與被告所供僅相差一天，實難以確定其記憶不會有差錯，況被告既已坦承
    毒害被害人，所毒害被害人之農藥又係另一包（已燒燬），是其供承係一月一日
    上午才向證人甲○○購買農藥，對其犯罪事實並無較有利之認定，被告所供案發
    當天購買農藥企圖自殺，自係可採，亦附此敘明。
據上論斷，應依刑事訴法第二百九十九條第一項前段，刑法第二百七十一條第一項、
第六十二條前段、第三十七條第二項、第三十八條第一項第二款，判決如主文。
中      華      民      國      九十      年      六      月      七    日
                                  臺灣高雄地方法院刑事第一庭
                                      審判長法  官      林水城
                                            法  官      曾逸誠
      法  官      郭佳瑛
右正本證明與原本無異。
如不服本判決，應於判決送達後十日內，向本院提出上訴狀。
                                            書記官      王美玲
中    華    民    國      九十      年      六      月      八      日


司法院資訊處製作；財團法人民間司法改革基金會備份。
